臺灣高等法院刑事判決
上　訴　人　臺灣臺北地方法院檢察署檢察官
被　　　告　甲○○
上列上訴人因被告過失傷害案件，不服臺灣臺北地方法院95年交
易字第768號，中華民國96年1月31日第一審判決（起訴案號：臺
灣臺北地方法院檢察署95年偵字第16730號），提起上訴，本院
判決如下：
    主    文
上訴駁回。
甲○○緩刑年。
    事    實
一、甲○○於民國（下同）91年2月18日因酒醉駕車而遭吊扣駕
    駛執照1年，尚未重考駕駛執照，於95年3月8日晚上9時30分
    許，駕駛車牌號碼8F-6579號自用小客車（下稱林車，甲○○於駕駛執照被吊扣後，據其稱未重考，而發生本件車禍，
    應視為無照駕駛），沿臺北市○○○路北往南方向行駛，至
    環河南路、武昌街交叉路口，本應注意市區行車時速不得超
    過50公里，且圓形黃燈係用以警告車輛駕駛人及行人，表示
    紅色燈號即將顯示，屆時將失去通行路權，不得搶越，而依
    當時情形天候晴，夜間有照明，道路鋪設柏油，路面乾燥無
    缺陷，無障礙物且視距良好，並無不能注意情事，竟疏未注
    意，於停止線前已發現上述交叉路口環河南路方向之行車號
    誌已顯示黃燈，仍加速以時速60至70公里之速度搶越，至上
    述交叉路口內時，武昌街方向號誌已變換為綠燈，致擦撞由
    段宏達所騎乘沿武昌街往西方向車牌號碼GQD-493號重型機
    車（下稱段車）、乙○○所騎乘後載其妻丙○○而沿武昌街
    往西方向車牌號碼J9S-658號重型機車（下稱黃車）後，甲○○情急之下方向盤往右打，其所駕駛之林車往中興橋機車
    引道偏離，復自後追撞丁○○所騎乘沿武昌街往西方向車牌
    號碼CPN-560 號重型機車（下稱蔡車），致段宏達、乙○○
    、丙○○、丁○○人車倒地，段宏達受有雙腿膝蓋擦傷（未
    據告訴）；乙○○受有腰部擦傷（8×5公分）；丙○○受有
    身體多處擦傷（3×2公分、5×5公分及4×4公分）；丁○○
    受有骨盆恥股骨折、左脖、左下肢多處挫傷、擦傷、左腓骨
    骨折及陰囊撕裂傷等傷害，而甲○○於警方前往現場處理車
    禍時，當場承認為肇事人，向警員自首。
二、案經乙○○、丙○○、丁○○告訴，由臺北市政府警察局萬
    華分局報由臺灣臺北地方法院檢察署檢察官偵查起訴。
    理    由
一、被告甲○○坦承確有於上揭時、地因駕車搶越黃燈而超速之
    過失，惟辯稱：當時過停止線時變黃燈而加速通過，印象中
    為了閃避機車，而將方向盤往右打轉向中興橋機車引道，並
    未撞擊告訴人乙○○機車，亦未從後追撞告訴人丁○○之機
    車，告訴人乙○○、丁○○二人亦與有過失云云。經查：
  (一)本案事故發生地點在臺北市○○○路、武昌街交叉路口，為
    市區道路，行車速度最高時速為50公里，有道路交通事故調
    查報告表(一)在卷為憑（見偵查卷第32頁），被告自承當時加
    速通過肇事路段等情，且依卷附被告於車禍當時所作之交通
    事故談話紀錄表所載，其行車時速達60公里至70公里（見偵
    查卷第28頁），則被告顯有未依速限規定，超速駕駛之違規
    。
  (二)就被告是否有未依交通號誌行駛而肇事一節，告訴人乙○○
    、丙○○均於警詢中指稱：95年3月8日晚上9時30分，其二
    人從武昌街東往西方向要上環河南路中興橋引道，於路口號
    誌燈為綠燈，其二人騎乘之黃車往前行進到靠近中興橋機車
    引道時，突然機車右側之林車由環河南路北往南方向行進欲
    搶黃燈沒搶過，而先擦撞黃車後方由段宏達騎乘之段車後，
    林車左車頭再撞到黃車右側腳踏板處，導致其二人，人、車
    倒地等語（見偵查卷第68頁、第71頁）。證人段宏達亦於車
    禍當時製作之交通事故談話紀錄表中證稱：肇事前，我原本
    於環河南路武昌街口停等紅燈，我車行駛武昌街右側車道，
    打算綠燈後要往西上中興橋機車道往三重，當時我停等紅燈
    時有見到環河南路南向北有變為黃燈後，我見到我前面車輛
    開始行駛，不確定當時武昌街東往西方向是否已變為綠燈，
    因全部車輛都開始行駛，我車直接騎出去至肇事地點，我車
    右前車頭遭林車撞擊等語（見偵查卷第31頁），另告訴人丁○○於偵查中亦證稱：當天騎機車沿臺北市○○○路往北方
    向，到武昌街口待轉，綠燈就起步上中興橋，已經到橋頭準
    備要上橋，就聽到煞車聲，而被林車撞，被告遠遠看到閃黃
    燈還加速通過，我人被撞後，彈出去撞到橋墩等語（見偵查
    卷第94頁至第95頁）。可知，被告當時由環河南路北往南方
    向行駛至武昌街交叉路口時，因加速通過，而先擦撞段宏達
    所駕駛之段車後，雖試圖閃避，而將方向盤右打，仍擦撞乙○○搭載其妻丙○○之黃車後，再由後撞擊丁○○騎乘之蔡
    車，被告辯稱：並未撞到黃車、蔡車云云，顯係事後卸責之
    詞，委無可採。再依道路交通事故現場圖觀之，段車原在環
    河南路人行道後方之機車停等區等紅燈，而黃車及蔡車則均
    在人行道前方之待轉區停等紅燈。丁○○在乙○○之前即已
    先行駛至環河南路機車引道路口前方，隨後乙○○、段宏達
    等人才陸續起步行駛。再依證人即告訴人丁○○於原審審理
    中結證稱：當時前方應該還有一兩部機車已從待轉區前進往
    三重至機車引道處，而前方之機車並未與被告發生擦撞或倒
    地等語（見原審卷第56頁），顯然，在丁○○前方之機車已
    經順利通過該交叉路口。再依證人即告訴人乙○○於原審審
    理中所證：當時一同在待轉區之機車有約2、30部等語（見
    原審卷第55頁），及證人即被告配偶應嘉錚於原審審理中結
    證稱：「我看到大概至少有10臺機車往前衝。」等語（見原
    審卷第52頁），顯見乙○○所駕駛之黃車自待轉區啟動出發
    時，同時有多部機車向機車引道出發。再參照上述段宏達所
    述，車禍當時依隨前方機車一同往前行駛等情，則在人行道
    後方機車停等區之段宏達必定是待人行道前方待轉區上2、
    30 部之機車均已魚貫往前行進後，始能往前行駛。綜合上
    述各情判斷，在丁○○前方之機車已順利通過交叉路口，而
    在人行道前方之乙○○及人行道後方之段宏達亦均已起步往
    前行駛至交叉路口，顯見告訴人所行駛之東西向交通號誌早
    已變為綠燈，否則數十部機車如何在車流量相當大之環河南
    路、武昌街交叉路口處一同闖越紅燈？可見被告所行駛之南
    北向號誌已非綠燈，是被告於車禍發生時製作之交通事故談
    話紀錄表所自承稱：「行駛至停止線前我發現號誌變為黃燈
    ，我直覺反應車子會煞不住，所以我加速要通過路口」等語
    （見偵查卷第28頁），應認與事實相符，被告違反交通號誌
    未在停止線前停等竟加速闖越黃燈之違規行為，自堪認定。
    本案卷附臺北市政府警察局交通警察大隊事故肇事原因初步
    分析研判表（見偵查卷第82頁）亦同此認定。至於證人應嘉
    錚於原審審理時所證稱：被告在過路口後才變為黃燈，是告
    訴人闖紅燈，不確定有無與其他機車發生擦撞云云，應屬事
    後迴護被告之詞，不足採信。
  (三)告訴人乙○○、丙○○、丁○○等三人因本次車禍均受有傷
    害，乙○○受有腰部擦傷8×5公分；丙○○受有身體多處擦
    傷分別為3×2公分、5×5公分及4×4公分；丁○○受有骨盆
    恥股骨折、左脖、左下肢多處挫傷、擦傷、左腓骨骨折及陰
    囊撕裂傷等傷害，分別有臺北市立聯合醫院中興院區診斷證
    明書三紙在卷足證（見偵查卷第11頁、第12頁、第81頁），
    再依卷附道路交通事故調查報告表(一)(二)所載，當時情形天候
    晴，夜間有照明，道路鋪設柏油，路面乾燥無缺陷，無障礙
    物且視距良好，並無不能注意情事（見偵查卷第32頁、第33
    頁），被告竟疏未注意，而超速闖黃燈行駛，致乙○○、丙○○、丁○○受傷。乙○○、丙○○、丁○○所受之傷害與
    被告超速闖黃燈行駛之行為間，有相當因果關係。本件事證
    明確，被告犯行堪以認定。
二、按刑法分則編各罪所定罰金之貨幣單位原為銀元，依修正前
    刑法第33條第5款規定，罰金刑為1銀元以上，而有關罰金倍
    數之調整及銀元與新臺幣之折算標準，則定有「罰金罰鍰提
    高標準條例」及「現行法規所定貨幣單位折算新臺幣條例」
    ，除罰金以1銀元折算3元新臺幣外，並將72年6月26日以前
    修正之刑法部分條文罰金數額提高2至10倍，其後修正者則
    不再提高倍數；嗣修正後刑法第33條第5款則將罰金刑提高
    為新臺幣1千元以上，並以百元計算之，因刑法第33條第5款
    所定罰金貨幣單位既已改為新臺幣，刑法分則編各罪所定罰
    金之貨幣單位亦應配合修正為新臺幣，且考量刑法修正施行
    後，不再適用「現行法規所定貨幣單位折算新臺幣條例」，
    為使刑法分則編各罪所定罰金之最高數額與刑法修正前趨於
    一致，爰增訂刑法施行法第1條之1規定，將刑法分則編各罪
    所定罰金之貨幣單位均改為新臺幣，並將72年6月26日以前
    修正之刑法部分條文罰金數額提高為30倍，其後修正者則提
    高為3倍。是以刑法分則編各罪所定罰金刑之最高數額，於
    上開規定修正後仍屬一致，並無不同；但其罰金刑之最低數
    額，則比修正前提高，從而修正後之規定並未有利於被告，
    依刑法第2條第1項規定，應適用修正前之規定。而刑法第41
    條關於易科罰金之規定，亦有修正，罰金罰鍰提高標準條例
    第2條前段，亦已刪除，易科罰金折算標準，依刪除前之罰
    金罰鍰提高標準條例第2條前段規定，就其原定數額提高為
    100倍折算1日，則易科罰金折算標準，應以銀元300元折算1
    日，經折算為新臺幣後，應以新臺幣900元折算為1日，95年
    7月1日施行之刑法第41條第1項前段則規定：「犯最重本刑
    為5年以下有期徒刑以下之刑之罪，而受6個月以下有期徒刑
    或拘役之宣告者，得以新臺幣1000元、2000元或3000元折算
    一日，易科罰金。」經比較新舊法，及已刪除之罰金罰鍰提
    高標準條例第2條規定，新修正之刑法第41條第1項對被告較
    為不利，依新修正之刑法第2條第1項規定，應適用被告行為
    時之刑法第41條第1項前段規定，定易科罰金折算之標準。
    再刑法第62條有關自首之規定，亦經修正自95年7月1日起施
    行，自首由必減改為得減，新法亦無何有利之情形，依修正
    刑法第2條第1項前段，亦應適用修正前刑法第62條前段之規
    定。
三、按道路交通標誌標線號誌設置規則第206條第5款規定：「圓
    形黃燈用以警告車輛駕駛人及行人，表示紅色燈號即將顯示
    ，屆時將失去通行路權」。又依道路交通安全規則第90條規
    定，駕駛人駕駛汽車，應遵守道路交通標誌、標線、號誌之
    指示；及依被告行為時即95年6月30日修正前之同規則第93
    條第1項第1款規定，行車速度，依速限標誌或標線之規定，
    無速限標誌或標線者，在市區道路，時速不得超過50公里。
    被告違反上述規定而肇事。核被告所為，係犯刑法第284條
    第1項前段之過失傷害罪。被告一行為致三人受傷，侵害數
    法益，為想像競合犯（原審就此漏未論述，應予補正）。又
    汽車駕駛人無照駕車，因而致人受傷或死亡，依法應負刑事
    責任者，加重其刑至二分之一，道路交通管理處罰條例第86
    條第1項定有明文。被告於91年2月3日違反道路交通管理處
    罰條例第35條第1項第1款（酒醉駕車）之規定，並於91年2
    月18日繳納罰款及吊扣駕駛執照1年等情，有交通部公路總
    局臺北區監理所96年1月5日北監自字第0966000249號函在卷
    為憑（見原審卷第30頁至第31頁），被告自承於95年5月間
    才重行考領駕駛執照（見原審卷第61頁），被告於本次車禍
    發生之時應為無照駕駛（參見本院卷附司法院廳刑一字第
    05283號法律問題研究意見），被告無照駕車而犯本案過失
    傷害犯行，自應依前述規定加重其刑。又被告於事故發生後
    ，於警方前往肇事現場及傷者就醫之醫院處理時在場，並當
    場承認為肇事人，對於未發覺之罪自首而願接受裁判等情，
    亦有臺北市○○○○○道路交通事故肇事人自首情形紀錄表
    在卷可憑（見偵查卷第35頁），被告縱對有無過失有所爭執
    ，亦係其防禦權之行使，對於自首之事實無礙，是被告合於
    自首之規定依修正前刑法第62條前段規定減輕其刑，前述刑
    之加重及減輕，依刑法第71條第1項規定，先加後減之。
四、原審審酌被告並無犯罪紀錄，有本院被告前案紀錄表可參，
    惟始終未能坦認全部犯行，及告訴人乙○○、丙○○二人所
    受傷勢輕微，然告訴人丁○○因傷住院多日，傷勢較為嚴重
    ，以及被告大學畢業之智識程度，目前生活狀況等一切情狀
    ，適用修正前刑法第284條第1項前段、第62條前段、第41
    條第1項前段，罰金罰鍰提高標準條例第1條前段、修正前同
    條例第2條，現行法規所定貨幣單位折算新臺幣條例第2條，
    判決被告有期徒刑3月，並諭知如易科罰金時，以銀元300元
    即新臺幣900元折算1日之標準，經核並無不合。
五、檢察官循告訴人丁○○之聲請提起上訴，認原審量刑過輕、
    自首之要件不符云云。惟量刑屬法院之職權，原審之量刑，
    並無失之於輕之情形，又被告合於自首之要件已如前述，檢
    察官之上訴理由，並無可採，應予駁回。
六、末查被告前未曾受有期徒刑以上刑之宣告，此有本院被告前
    科紀錄表附卷可稽（見本院卷第12頁），被告已與告訴人丁○○和解，賠償告訴人丁○○新臺幣40萬元，此有和解筆錄
    及收據各一紙在卷足憑（見本院卷第38頁、第39頁），被告
    經此起訴審判後，當能知所警惕，信無再犯之虞，本院認所
    宣告之刑以暫不執行為適當，而刑法第74條有關緩刑之規定
    ，亦已修正，修正後之規定增加一些命犯罪行為人負擔之規
    定，並無何有利被告之情形，爰依修正前刑法第74條第1款
    規定，併諭知緩刑3年，以策自新。
據上論斷，應依刑事訴訟法第368條，修正前刑法第74條第1款，
判決如主文。
本案經檢察官張秋雲到庭執行職務。
中　　華　　民　　國　　96　　年　　5 　　月　　22　　日
                  刑事第十一庭審判長法  官  張連財
                          　  　　　法　官  楊照男
　　                                法  官  林明俊
以上正本證明與原本無異。
不得上訴。
  　                                書記官  蕭詩穎
中　　華　　民　　國　　96　　年　　5 　　月　　24　　日
附錄本案論罪科刑法條全文：
刑法第284條第1項
因過失傷害人者，處6月以下有期徒刑、拘役或5百元以下罰金，
致重傷者，處1年以下有期徒刑、拘役或5百元以下罰金。
